臺灣高雄地方法院刑事判決　　　　　　　96年度訴字第1054號
公　訴　人　臺灣高雄地方法院檢察署檢察官
被　　　告　乙○○
　　　　　　　　　　現另案羈押於台灣高雄看守所
選任辯護人　吳惠玲律師
上列被告因妨害自由等案件，經檢察官提起公訴（96年度偵字第
2475號），本院判決如下：
    主  文
乙○○私行拘禁，處有期徒刑拾月，減為有期徒刑伍月，如易科
罰金，以新臺幣壹仟元折算壹日。又傷害人之身體，處有期徒刑
肆月，減為有期徒刑貳月，如易科罰金，以新臺幣壹仟元折算壹
日。應執行有期徒刑陸月，如易科罰金，以新臺幣壹仟元折算壹
日。
    事  實
一、乙○○與甲○○原係男女朋友。乙○○於民國95年10月9 日
    晚間致電甲○○，向甲○○表示其心情低落，請甲○○駕車
    到高雄縣仁美村美山路變電所附近與其會面，甲○○遂於同
    日晚間11時許駕駛車號9727－FA號自小客車前往上開地點搭
    載乙○○，詎乙○○上車後，即因其將折斷之信用卡隨手拋
    往車外一事，與甲○○生口角爭執，嗣乙○○要求前往甲○
    ○位於高雄市○○區○○路164 巷4 號之住處與甲○○長談
    ，惟遭甲○○拒絕，甲○○並靠邊停車，打開駕駛座旁之車
    門欲行下車，乙○○見狀，竟基於妨害自由之犯意，先強行
    取下插在自小客車電門上之車鑰匙，嗣即違反甲○○之意願
    ，徒手強行將甲○○拉回車內，並順勢將甲○○拉往副駕駛
    座，其隨即自副駕駛座旁之車門下車，自駕駛座旁之車門將
    未及下車之甲○○推向副駕駛座後，自己就坐於駕駛座，以
    其搶得之車鑰匙發動汽車，駕車前往甲○○之上開住處，甲
    ○○在與乙○○拉扯間受有兩上肢多處擦傷、紅腫之傷害。
    嗣甲○○於乙○○甫駕車路邊起步之際，再次伺機嘗試自副
    駕駛座旁的車門下車，乙○○見狀旋即伸手拉住甲○○，阻
    止甲○○下車，未料甲○○竟開口高呼救命，並動口咬乙○
    ○之下手臂以徒掙脫乙○○，乙○○遂另基於傷害之犯意，
    反拉甲○○之右手虎口回咬甲○○一口，致甲○○因此受有
    右手虎口咬傷0.5 ×0.3 公分之傷害。乙○○見甲○○於車
    內仍不斷掙扎，為達其拘禁甲○○行動自由之目的，而於駕
    車行經高雄市○○路與九如路口時，以「我要將車子撞爛」
    、「我什麼事都做得出來」、「不惜同歸於盡」等語恫嚇甲
    ○○，致甲○○因此心生畏懼，而停止反抗。嗣乙○○於96
    年10月10日凌晨零點30分許駕車行抵甲○○位於高雄市○○
    區○○路164 巷6 號住處地下室停車場後，始令甲○○下車
    操作機械停車位，並於停妥車輛後，跟隨於甲○○身後上樓
    ，甲○○於行經一樓中庭時，見一樓大門外適有警車在該處
    執勤，遂衝出大門口向警方求救，並經警當場查獲被告，計
    甲○○前後遭乙○○限制行動自由達1 小時30分。
二、案經甲○○訴由高雄市政府警察局三民第一分局移送臺灣高
    雄地方法院檢察署檢察官偵查起訴。
    理  由
壹、程序部分：
    本件卷附高雄市立聯合醫院（大同院區）就被害人甲○○所
    受傷勢出具之診斷證明書（見警卷第7 頁），為被告以外之
    人於審判外之書面陳述，當事人、辯護人明知上情，惟未於
    本院言詞辯論終結前聲明異議，依刑事訴訟法第159 條之5
    第2 項規定，視為當事人於審判程序同意作為證據，本院復
    審酌上開證據乃醫護人員本於其醫療專業訓練，就其救治傷
    者時觀察所得而為記載，其信憑性已獲相當之擔保，認為適
    當，得為證據。
貳、實體部分：
一、訊據被告乙○○於本院審理中坦承確有咬傷被害人甲○○之
    右手虎口之事實（見本院卷第22頁），而被害人甲○○因此
    受有右手虎口咬傷0.5 ×0.3 公分之傷害，亦有高雄市立聯
    合醫院（大同院區）驗傷診斷證明書1 紙在卷足憑，是以被
    告前開自白與事實相符，應屬可採。被告固辯稱：伊於被害
    人甲○○之車上與甲○○口角後，甲○○對伊表示要去其住
    處一事不高興，先拉將伊之手拉過去咬伊手部一口，伊始咬
    被害人的手一口云云，已與證人即被害人甲○○證稱：伊（
    遭被告拉回車上後）趁（被告駕車緊急煞車）機會想要從副
    駕駛座旁的車門下車，但是被告用手拉住伊，伊遂喊救命，
    …並動口咬被告的下手臂，想讓被告放手等情不符（見本院
    卷第57頁），證人甲○○復證稱：（斯時）伊在車上…與被
    告發生口角，…伊遂將車子停在大昌路路邊，…被告說要去
    伊住處，但伊不同意，…伊打開車門，手腳都已經伸出車門
    外，但仍遭被告拉回車內，…伊無法逃離車子等語（見本院
    卷第57頁），顯見被告與被害人發生上開互咬對方手部之肢
    體衝突前，被告已先施以強制力控制被害人甲○○之行動，
    衡諸日常生活經驗法則，被害人甲○○在考量被告為男性，
    在體型、力氣上顯然較具優勢之情況下，被害人縱與被告口
    角而心生不悅，亦無先行攻擊被告，陷自己於危險狀態之理
    ，是被告所辯係先遭被害人甲○○無端攻擊，始反咬甲○○
    乙節，已與生活經驗法則有悖，而不可採，故被告乃因動手
    拉址甲○○，阻止甲○○喊救命時，遭甲○○以口咬其下手
    臂，始動口咬傷甲○○之右手虎口之事實，亦堪認定。故被
    害人甲○○指稱：被告係於車輛行經九如路高架橋停等紅燈
    時，始突然拉住伊之右手虎口，動口咬伊云云（見本院卷第
    57頁、第58頁），則核與事實不符，亦不足採。至於證人甲
    ○○證稱：伊在車內與被告口角時遭被告掌摑一耳光，…被
    告（見伊喊救命旋即）用手勒住伊之脖子云云（見本院卷第
    57頁），則與前開驗傷診斷證明書所載甲○○受傷位置不合
    ，此外復無其他積極證據足證被告有何掌摑甲○○或勒傷甲
    ○○頸部之情事，自難認被告有何前開打耳光、勒頸之傷害
    犯行。
二、又被告乙○○固坦承曾於95年10月9 日晚間11時許，在高雄
    縣仁美村美山路變電所附近，搭乘甲○○所駕車號9727-FA
    號自小客車，並於途中改由伊駕駛上開車輛載送甲○○，前
    往甲○○位於高雄市○○區○○路164 巷4 號之住處，並於
    95 年10 月10日凌晨零時30分許抵達上址等情（見本院卷第
    25頁），惟矢口否認有何以強制力違反甲○○之意願，私行
    拘禁甲○○，並以「我要將車撞爛」、「我什麼事都做得出
    來」、「不惜同歸於盡」等語恐嚇甲○○之犯行，復辯稱：
    伊見甲○○於車輛行進間強要下車，伊為顧及甲○○之安全
    ，始出手將甲○○拉回車內云云。經查：
  (一)被告乙○○違反甲○○之意願，將甲○○強拉上車之事實，
    業據證人甲○○證稱：伊開車去接被告，被告上車後在車上
    撕毀1 張卡片（指信用卡），並將（已撕毀的）卡片往車窗
    外丟，…伊認為被告行徑惡劣，而在車上…與被告發生口角
    ，…伊將車子停在大昌路路邊，…被告說要去伊住處，但伊
    不同意，…伊打開車門，手腳都已經伸出車門外，但仍遭被
    告拉回車內，被告在動手拉伊之前就已經先搶走車鑰匙，伊
    因此才下車。…被告將伊拉上車後，將伊往副駕駛座拉去，
    但…伊仍嘗試要從駕駛座的車門下車，惟被告已自行打開副
    駕駛座旁的車門下車，來到駕駛座旁的車門，…堵住車門口
    ，並且動手推伊，將伊推向副駕駛座，…因此伊無法逃離車
    子，被告（坐上駕駛座開車）路邊起步時有緊急煞車，伊趁
    此機會想要自副駕駛座旁的車門下車，但被告用手拉住伊，
    伊遂喊救命，被告見狀就用手勒住伊之脖子，伊則動口咬被
    告的下手臂，…被告才放手等語（見本院卷第56頁、第57頁
    、第60頁、第57頁），核與被告供承：伊對甲○○說要去她
    家，甲○○不高興，將車子停在路中間就要下車，伊見甲○
    ○要下車就將甲○○拉回車上，並叫甲○○坐到副駕駛座，
    換伊開車，當時前座兩側車窗都是半開的，在伊開車途中甲
    ○○還是一直與伊爭吵，甲○○喊救命路旁的人有聽到等情
    相合（見本院卷第63頁），顯見被告對被害人甲○○拒絕上
    車乙事已有認識。再佐以被害人甲○○之驗傷診斷證明書記
    載，被害人甲○○兩手上肢所受傷勢均為擦傷（見警卷第7
    頁高雄市立聯合醫院大同院區驗傷診斷書），益徵被害人甲
    ○○係於被告徒手拉、推之過程中，因兩人肢體拉扯、碰撞
    ，始受有上開擦傷。故被告確有違背被害人甲○○之意願，
    將之強拉上車，並阻止其下車之事實，應堪是認。
  (二)證人甲○○復證稱：伊動口咬被告的下手臂，…讓被告放手
    後，被告繼續將車往前開，…並對伊說要將伊之車子撞爛，
    …他（即被告）什麼事都作得出來，…他要與伊同歸於盡，
    …當時伊（聞言）在車內都表現得很乖等語（見本院卷第57
    頁、第58頁、第61頁），參諸被告自承：換伊駕車後，被害
    人甲○○在被告開車途中仍不斷與伊爭吵，且高喊救命，伊
    則繼續將車開往被害人住處地下室等情無訛（見本院卷第63
    頁），足見被告將被害人甲○○強拉上車後，被害人甲○○
    仍不斷掙扎、呼救，干擾被告行車，而在被告對被害人恫嚇
    不惜撞車與被害人同歸於盡後，被害人始放棄掙扎，堪認被
    告確有出言恫嚇危害被害人甲○○之生命、財產安全，以達
    完全控制被害人甲○○行動自由目的之犯行，已甚明確。被
    告空言否認上情，核與事實不符，而不可採。又被告於95年
    10月10日凌晨零點30分許駕車搭載被害人甲○○到達甲○○
    位於凱歌路住處，持甲○○置於手煞車下方置物盒內之車道
    搖控鎖打開車道控制門後，將車停入地下室停車場，始任令
    被害人甲○○下車上樓，被告則尾隨在後，嗣甲○○步行途
    經一樓中庭，見聞一樓大門外有警車適在該處執勤，旋即趨
    前報警求援，始脫離被告控制等情，亦據證人甲○○證述在
    卷（見本院卷第23頁、第58頁、第64頁），核與被告供述：
    伊將車停妥後，與甲○○自地下停車場上到一樓，甲○○（
    在一樓）看到中庭有警察，就過去求救乙節相符（見本院卷
    第22頁），故甲○○於95年10月10日凌晨零點30分許始脫離
    被告控制之事實，已然至明。
  (三)綜上，被告前揭為達拘禁被害人甲○○行動自由之目的，而
    將被害人甲○○強拉上車，復對其恫稱：「我要將車撞爛」
    、「我什麼事都做得出來」、「我要與你同歸於盡」等語，
    使甲○○心生畏懼，憚於反抗，而拘禁甲○○於車內，待車
    輛行抵甲○○位於高雄市○○區○○路164 巷4 號住處為止
    ，暨於車行途中另行起意動口咬傷甲○○之右手虎口等犯行
    ，事證已臻明確，洵堪認定。
三、核被告所為係犯刑法第302 條第1 項前段之私行拘禁罪、第
    304 條之強制罪、第305 條恐嚇危安罪及刑法第277 條第1
    項之傷害罪。其達拘禁被害人甲○○於車內之目的，先將甲
    ○○強拉上車，嗣於車上拉住甲○○阻止其下車，又以加害
    生命、財產之事恐嚇甲○○，致甲○○心生畏懼，不敢再掙
    扎強行下車，是其所為前揭強制、恐嚇犯行均屬為達私行拘
    禁行為之一部，係屬一行為觸犯數罪名，依刑法第55條前段
    規定，應從一重罪即刑法第302 條第1 項前段之私行拘禁罪
    處斷。被告所為前開私行拘禁犯行與傷害犯行間，係犯意各
    別、行為互殊，應予分論併罰。又被告所犯前開二罪之犯罪
    時點均在96年4 月24日之前，其所犯之罪核與中華民國九十
    六年罪犯減刑條例第2 條第1 項之規定相符，復無同條例第
    3 條之除外情事存在，應依同條例第2 條第1 項第3 款規定
    ，減其刑期二分之一。爰審酌被告不甘與被害人甲○○分手
    ，為前往甲○○之住處再續情緣，竟以私行拘禁之方式剝奪
    被害人之行動自由達1 小時30分許，且於私行拘禁被害人期
    間另行起意傷害被害人，法紀觀念淡薄，且致被害人因此身
    心受創，其行為自不容輕宥，惟念及被告犯後坦承部分犯行
    ，其因無法跳脫舊情羈絆，始一時失慮，觸犯刑典，及其智
    識程度為國中肆業，家境勉持等其他一切情狀，分別量處如
    主文所示之刑，且分別諭知易科罰金之折算標準，並定其應
    執行之刑暨易科罰金之折算標準，以資儆懲。
據上論斷，應依刑事訴訟法第299 條第1 項前段，刑法第277 條
第1 項、第302 條第1 項前段、第304 條、第305 條、第55條、
第51條第5 款、第41條第1 項，刑法施行法第1 條之1 第1 項、
第2 項，中華民國九十六年罪犯減刑條例第2 條第1 項第3 款、
第7條、第9 條、第10條、第12條，判決如主文。
本案經檢察官董秀菁到庭執行職務。
中　　華　　民　　國　　96　　年　　7　　月　　17 　　日
                  刑事第八庭  審判長法  官  李政庭
                                    法  官  王俊彥
                                    法　官  賴文姍
以上判決正本證明與原本無異。
如不服本判決，應於送達後10日內，向本院提出上訴狀。
中　　華　　民　　國　　96　　年　　7 　　月　　17　　日
                                    書記官  王高山
附錄本案論罪科刑法條全文
刑法第277條第1項
傷害人之身體或健康者，處3 年以下有期徒刑、拘役或銀元一千
元以下罰金。
刑法第302條第1項
私行拘禁或以其他非法之方法，剝奪人之行動自由者，處5 年以
下有期徒刑、拘役或銀元三百元以下罰金。
